【裁判字號】    97,上易,2665
【裁判日期】    980122
【裁判案由】    竊盜
【裁判全文】
臺灣高等法院刑事判決                97年度上易字第2665號
上  訴  人
即  被  告  甲○○
                    樓
                    現另案於臺灣桃園監獄執行
上列上訴人因竊盜案件，不服臺灣板橋地方法院97年度易字第
1233號，中華民國97年9月5日第一審判決（起訴案號：臺灣板橋
地方法院檢察署97年度偵字第9492號），提起上訴，本院判決如
下：
    主  文
原判決撤銷。
甲○○無罪。
    理  由
一、公訴意旨略以：甲○○前因偽造文書、偽造有價證券案件，
    先後經臺灣士林地方法院、本院各判處有期徒刑6月、1 年
    確定，再定其應執行有期徒刑1年4月，自民國 (下同)96年2
    月16日起假釋付保護管束，至96年7月17日期滿，假釋未經
    撤銷，其未經執行之刑，以已執行完畢論，竟仍不知悛悔，
    復與王震邦（另案經原審判處有期徒刑三年八月）基於意圖
    為自己不法所有之犯意聯絡，於96年8月21日下午某時許，
    由王震邦攜帶其所有，客觀上足以對人之生命、身體構成危
    害之兇器即長約40公分之破壞剪乙支（按王震邦將上開破壞
    剪放置在其所攜帶之包包內，且事後未據扣押在案），並駕
    車搭載甲○○一同前往程立峰台北市○○區○○街11號4樓
    住宅附近，停車後一同進入程立峰上開住宅大樓之1樓樓梯
    間內，甲○○即留在該處守候、把風，再由王震邦攜帶上開
    破壞剪搭電梯至4樓，先破壞程立峰上開住宅之鐵窗安全設
    備後，再自該鐵窗處踰越進入程立峰上開住宅內（按毀損及
    無故侵入住宅罪嫌，均未據告訴），搜刮竊得程立峰及其配
    偶沈子倩2人所有名牌包包12只、手錶8支、黃金飾品、鑽石
    項鍊、戒指、我國護照2本、美國護照1本、香港護照1本及
    台胞證2本，得手後隨即逃離現場。嗣王震邦於96年9月2日0
    時許，因另涉竊盜案件，經警在台北縣中和市○○路456巷
    內逮捕，並扣得程立峰及沈子倩2人所有上開遭竊剩餘之名
    牌包包2只、護照4本及台胞證2本（按以上均據程立峰領回
    ），始行查悉上情。因認被告共同涉有刑法第321條第1項第
    2款、第3款之攜帶兇器毀越安全設備竊盜罪嫌。
二、按犯罪事實應依證據認定之，無證據不得認定犯罪事實，刑
    事訴訟法第154條第2項定有明文。又犯罪事實之認定，應憑
    真實之證據，倘證據是否真實尚欠明顯，自難以擬制推測之
    方法，為其判斷之基礎 (最高法院53年台上字第656號判例
    參照)。
三、訊據上訴人即被告甲○○堅決否認上開犯行，辯稱：我原先
    是與王震邦共同吸食安非他命，吸完後他說要回去吳興街的
    住處，我就載他去，可是我不知他要去偷竊東西，也沒有看
    到王震邦帶破壞剪過去。他是有把包二個送我，可是我沒有
    帶回家，當場就還給他了，我真的沒有參與竊盜等語。經查
    ：
(一)王震邦於上開時地攜帶上開破壞剪，先破壞告訴人程立峰上
    開住宅之鐵窗安全設備後，再自該鐵窗處踰越進入上開住宅
    內，搜刮竊得告訴人程立峰及其配偶沈子倩2 人所有上開名
    牌包包12只、手錶8 支、黃金飾品、鑽石項鍊、戒指、我國
    護照2 本、美國護照1 本、香港護照1 本及台胞證2 本，並
    於96年9 月2 日0 時許，因另涉竊盜案件，經警在台北縣中
    和市○○路456 巷內逮捕，並扣得告訴人程立峰及其配偶沈
    子倩2 人所有上開遭竊之剩餘名牌包包2 只、護照4 本及台
    胞證2 本（按以上均據告訴人程立峰領回）等情，業據告訴
    人程立峰於臺灣板橋地方法院檢察署96年度偵字第20014 號
    案件警詢中指訴明確，核與證人王震邦於上開96年度偵字第
    20014號案件偵查中及原審審理時證述甚明，復有上開96年
    度偵字第20014號案件所扣得台北市政府警察局信義分局程
    立峰失竊案現場勘驗報告（含現場圖乙紙、現場照片40張、
    勘察採樣同意書乙紙及刑事警察局96年9月4日勘驗書乙紙）
    、台北縣政府警察局中和分局搜索扣押筆錄、扣押物品目錄
    表、同意搜索切結書、贓物認領保管單各乙份及其照片17
    紙及如附表所示之物，並有上開96年度偵字第20014號起訴
    書及台灣板橋地方法院96年度易字第3092號判決各乙份，在
    卷可稽，足堪認定。
(二)證人王震邦於偵查中證稱：96年8月21日我是請甲○○開車
    載我去，我跟他說我有事情要辦，他應該不清楚我要侵入他
    人家偷竊，他只有進入大樓，沒有到家裡面，他是跑進來問
    我好了沒，他趕時間，所以我就把其中一包贓物拿給他，他
    也拿下去，我不知他是否了解那一包是贓物等語 (97年偵字
    第1938號卷第9頁)。嗣於原審具結證稱：當天早上是我打電
    話給甲○○，問他有沒有時間，說我要搬家，他說好，他陪
    我去，----後來我們二個人進去1樓，我和他說我們家樓下
    有人，你在樓下等我，他就在一樓的電梯門口等我，我就上
    去，隔了半個小時，我下來提二包東西，我把二包交給他，
    叫他幫我拿到車上去等我，----破壞剪我放在當天拿的包包
    裡面，甲○○不知道我包包裡面有破壞剪，我開車到中永和
    附近汽車旅館，拿著這二包東西下車，之後他就走了，我當
    天有送他二個LV包包，隔天他又拿回來還我，他說他不要，
    給他是算請他幫我搬家等語 (原審卷第68頁至72頁)。證人
    林宏杰於原審證稱：他 (指被告)向我租車時間有3、4個月
    ，他一共欠我車租4萬多，還有違規紅單，多少錢要回去查
    ，車子撞壞的維修費有8萬多元，總共欠我約13萬多元，但
    這些錢與王震邦沒有關係。其中只有最後一次是由被告出名
    向我租車，車號是2287-PG，後來這台車由王震邦開走，後
    來王震邦被查獲後，我到警局領回這輛車，但當時懸掛的車
    牌是9053-ML，只是王震邦被查獲後，車牌已經拆下來了。
    ----，他 (指王震邦)曾經帶包包及精品之類的東西到車行
    問我要不要買，我印象中有二次，都是甲○○以他的名義租
    車交給王震邦開之前的事情，其中1次被告剛好有在場，不
    是一起來，這二次我都沒有買，因為我不喜歡，我也問過甲
    ○○東西的來源，被告說他也不知道等語 (原審卷第72頁至
    73頁)。均未證述被告有參與本件竊盜犯行。至證人王震邦
    於原審法院96年度易字第3092號案件審理時之供述，非立於
    證人之地位，其供述自不得作為本案之證據，附此敘明。
(三)被告於偵查中供稱：「（台北市○○區○○街有沒有去過？
    ）我是有跟他去過一個地方，但是地點我忘記了，很像照片
    上的地點」、「（你跟王震邦去那幹嘛？）車子是他開的，
    他說他要去那裡，但沒有說去那裡幹嘛」、「（他有沒有拿
    一包東西給你？）有，但我東西在當天就還他了」、「（裡
    面是什麼？）我沒看到」、「（他是不是有拿幾個皮包給你
    ？），但是我皮包也還他了，我沒有進去房子裡面，我都在
    外面等他」、「（跟王震邦有沒有糾紛？）有租車糾紛，
    ....，我有到現場，但我沒有進去裡面，.... 」、「（當
    時有沒有覺得很奇怪，為什麼王震邦進去就把東西拿出來？
    ）我到現場之後，才知道原來他在裡面偷竊，因為那一條路
    也是回他家的路，我以為他是要回家，想不到他進去裡面偷
    竊，他家是住在吳興街」、「（你什麼時候知道他在裡面偷
    東西？)因為我看到他拿著大包小包才知道他在偷東西」、
    「（後來王震邦如何離開現場？）車子是他開走的，我雖然
    有把他給我的東西背走，但是當天就拿到他家還他了，....
    」（見97年度偵字第9492號偵查卷第25、26頁)。嗣於原審
    審理時供稱：「我確實不知道王震邦去祥雲街那邊偷東西，
    我也沒有跟他一起進去汽車旅館，我在外面就離開了，....
    」等語 (原審卷97年8月17日審判筆錄第5頁）。核與證人王
    震邦證述係請求被告前往幫忙搬家之之主要情節，均相符合
    ，自可採信。又原審認定證人王震邦竊得名牌包包共12個、
    手錶8支、黃金飾品、鑽石及戒指等物，價值約100萬元，而
    證人王震邦僅交給LV包包2個，分配顯不相當，且被告並已
    返還上開LV包包2個，若被告當日確係與王震邦有竊盜之犯
    意聯絡，而擔任把風，自可大方要求查證犯罪所得，據以分
    贓，且毋庸矯情地返還LV包包2個。自不能排除被告係認為
    義務幫忙友人搬家，卻之不恭、受之有愧之情形。
(四)被告於王震邦前往竊取告訴人程立峰上開財物之前，知悉王
    震邦住處係在台北市○○區○○街上，而非在祥雲街上乙節
    ，業據被告本人於偵查中供承屬實，有如上述，惟被告係居
    住台北市松山區○○○路○段，對祥雲街、吳興街之位置或
    景觀，未必熟悉。另證人王震邦於原審審理時既證稱：「..
    ..，我和他說我們家樓下有人，你在樓下等我，.... 」云
    云，則被告於樓下等候，乃屬當然。又所謂搬家，有大搬家
    、小搬家之分，大搬家衡須僱用搬家公司，以大貨車載運傢
    俱等大件物品。被告既駕駛租來之自小客車幫證人王震邦搬
    家，自非大搬家，而僅能搬一些小東西。自不能以被告未上
    樓幫忙搬東西，認所辯不可採。
(五)綜上，公訴人所舉證據，均不能證明被告有共同竊盜之行為
    ，此外，復查無其他積極證據足以認定被告犯行，不能證明
    其犯罪，自不能僅被告所辯不可採，而以推測之詞，推認其
    犯行，應為被告無罪之諭知，以免冤抑。又被告請求再傳喚
    證人王震邦，查其於原審已到庭證述明確，自無必要。又被
    告請求對其測謊，惟被告本無真實陳述之義務，則縱被告係
    說謊，亦不能僅憑其供述，於無其他佐證情況下，為對其不
    利之認定，自無測謊之必要，併此敘明。
四、原審疏未詳為勾稽上情，遽為被告罪刑之諭知，認事用法，
    尚有違誤。被告上訴，否認犯罪，核有理由，自應由本院將
    原判決撤銷，改諭知無罪之判決。至被告自承「我看到他拿
    著大包小包才知道他在偷東西，----有收到二個LV包包」等
    語，是否另構成收受贓物罪，應由檢察官另行查處，附此敘
    明。
據上論斷，應依刑事訴訟法第369條第1項前段、第364條、第301
條第1項，判決如主文。
本案經檢察官曾俊哲到庭執行職務。
中    華    民    國    98    年    1    月    22   日
                  刑事第十七庭  審判長法  官  趙功恆
                                      法  官  高明哲
                                      法  官  陳世宗
以上正本證明與原本無異。
不得上訴。
                                      書記官  魏汝萍
中    華    民    國    98    年    1     月    22    日


司法院資訊處製作；財團法人民間司法改革基金會備份。
